【裁判字號】    99,消債抗,126
【裁判日期】    991115
【裁判案由】    更生事件
【裁判全文】
臺灣板橋地方法院民事裁定           99年度消債抗字第126號
抗  告  人  甲○○
即  債務人
代  理  人  陳昭全律師
上列抗告人因消費者債務清理條例聲請更生事件，抗告人對於中
華民國99年8 月24日本院99年度消債更字194 號裁定提起抗告，
本院裁定如下：
    主  文
抗告駁回。
抗告程序費用壹仟元由抗告人負擔。
    理  由
一、本件抗告意旨略以：(一)依抗告人所提出96年度綜合所得稅各
    類所得資料清單記載，於96年度收入為新台幣（下同）431,
    981 元，平均每月收入為35,998元，扣除每月應付協商金額
    24,870元後，僅餘11,128元，而抗告人另有扶養子女1 人，
    縱以原裁定採認之最低扶養費用3,209 元計算，則該賸餘之
    11,128元，亦無法支付抗告人每月最低生活費用9,509 元及
    扶養費用3,209 元，因此抗告人確有無法繼續履行協商金額
    ，而非抗告人主觀惡意不履行協議，實係客觀上確有不可歸
    責於抗告人之事由，原裁定顯有不當之處。(二)原裁定以勞工
    保險被保險人投保資料明細表之記載，而稱抗告人於民國96
    3 月8 日毀諾時之每月薪資為38,200元，然於抗告人提出更
    生聲請狀已檢附96年2 、3 月之存摺明細，其中記載「96年
    2 月12日薪資轉帳25,506元、96年2 月26日薪資轉帳10,000
    元」、「96年3 月12日薪資轉帳26,450元、96年3 月26日薪
    資轉帳10,000元」，足認抗告人於96年2 月薪資為35,506元
    ，於96年3 月薪資為36,450元，而非38,200元，原裁定認定
    顯有錯誤。(三)縱以原裁定所認定抗告人於96年3 月毀諾時薪
    資為38,200元計算，原裁定既以行政院主計處公佈96年度每
    人每月最低生活費用為9,509 元，作為認定抗告人之必要生
    活費用標準，則依同一標準亦應適用於抗告人扶養之子女，
    亦即子女每月最低生活費用亦為9,509 元，扣除配偶分擔部
    分，抗告人仍應負擔4,755 元之必要支出，合計抗告人應負
    擔之必要生活支出為14,264元，則以38,200元扣除每月協商
    金額24,870元，僅餘13,330元，亦不足支付抗告人所應負擔
    之14,264元，故原裁定顯有不當。爰提起抗告請求廢棄原裁
    定並准予更生等語。
二、按債務人與金融機構協商成立者，不得聲請更生或清算，但
    因不可歸責於己之事由，致履行顯有重大困難者，不在此限
    ；本條例施行前，債務人依金融主管機關協調成立之中華民
    國銀行公會會員辦理消費金融案件無擔保債務協商機制與金
    融機構成立之協商，準用前項之規定，消費者債務清理條例
    第151 條第5 項、第6 項分別定有明文。是債務清償方案成
    立後，固由債務人按其條件履行，惟需於其後發生情事變更
    ，致該方案履行困難甚或履行不能，因不可歸責於己，始能
    聲請更生或清算。此項規定旨在避免債務人任意毀諾已成立
    之協商，濫用更生或清算之裁判上債務清理程序，蓋以債務
    清償方案係經當事人行使程序選擇權所為之債務清理契約，
    債務人應受該成立之協議所拘束。債務人既已與金融機構協
    商成立，如認該協商方案履行有其他不適當情形，自仍應再
    循協商途徑謀求解決。次按，聲請更生或清算不合程式或不
    備其他要件者，法院應以裁定駁回之，但其情形可以補正者
    ，法院應定期間先命補正，復為同條例第8 條所明定。
三、查本件抗告人於消費者債務清理條例施行前，曾於95年6 月
    10日依金融主管機關協調成立之中華民國銀行公會會員辦理
    消費金融案件無擔保債務協商機制，與最大債權金融機構台
    新國際商業銀行股份有限公司（下稱台新商銀）達成協商，
    自95年6 月間起，分120 期，利率0 ％，每期繳納25,247元
    （抗告人每期實繳金額24,853元），然抗告人僅繳納8 期，
    即未依再約履行之事實，有台新商銀99年7 月23日台新總債
    務協商部字第09900012255 號函（原審卷第110 至122 頁）
    、協議書暨無擔保債務還款計劃表各1 份（原審卷第174 至
    176 頁）、公務電話紀錄表（本院99年度消債抗字第126 號
    卷）在卷可稽。是抗告人向本院聲請更生，自須審究其是否
    有「不可歸責於己事由致履行顯有重大困難」之情事。惟查
    ：
  (一)抗告人主張：其於96年3 月間因工受傷而休息，且原任兼職
    之早餐店亦因此而無力兼職，並於96年4 月再因身體不適而
    前往醫院就診，當時毀諾實係因身體狀況不佳無法工作而導
    致收入減少無法還款等語，有抗告人前開民事陳報狀在卷可
    稽。然查：抗告人與最大債權銀行台新商銀達成協商後，自
    95年6 月10日起，繳納8 期協商金額，於96年2 月即因不明
    原因未依約繳足當月款項等情，有台新商銀前開函文在卷可
    稽，是抗告人自96年2 月起即已未依約繳足協商款項，其情
    事顯在抗告人主張96年3 月受傷之前。又抗告人上開主張，
    雖提出亞東紀念醫院急診病歷為證（原審卷第155 至160 頁
    ），惟該急診病歷上係記載抗告人因陳稱自約1 公尺處摔下
    ，而於96年4 月3 日17時10分至該院急診，是其發生日期顯
    在抗告人96年2 月未依約繳足協商金額之後。故抗告人主張
    其係因96年3 月因工受傷在家休養一星期無法工作，且原任
    兼職之早餐店亦因此停止兼職，致收入減少，始無法還款而
    毀諾，自不足採。
  (二)又抗告人陳稱其於95年協商成立當時，其有正職工作薪資約
    24,000元，兼職工作薪資約10,000元，合計收入約34,000元
    ，尚可勉力支付等語，有抗告人99年8 月2 日民事陳報狀（
    原審卷第130 頁）在卷可稽。然查：依抗告人所提，其任職
    於中連汽車貨運股份有限公司（下稱中連公司）之薪資明細
    表記載，抗告人96年2 月薪資收入總計為38,816元、96年3
    月薪資收入總計為38,240元，有抗告人99年10月15日民事陳
    報狀所附之96年2 、3 月薪資明細表在卷可稽，並非抗告人
    上開所稱其每月正職工作收入僅為24,000元。且依抗告人所
    稱其正職工作薪資24,000元，再加上兼職工作薪資10,000元
    ，合計34,000元，尚可勉力支付協商金額24,853元，則依上
    開抗告人所提出96年2 、3 月薪資明細表所示，該正職工作
    收入實為38,816元、38,240元，縱未包含兼職工作收入10,0
    00元，仍高於抗告人原所陳報之月收入34,000元，抗告人亦
    應能正常繳納協商金額。故縱抗告人因其身體狀況不佳無法
    兼職導致收入減少，仍無不可歸責於己之事由，致履行顯有
    重大困難之情事。況依抗告人所提其於中連公司之95、96年
    度薪資明細表，顯示抗告人95年6 月協商成立至其96年2 月
    毀諾，期間其每月薪資收入並無太大變動，是抗告人主張其
    係因96年3 月因工受傷休息，且因此無力兼職致收入減少而
    毀諾，即非可採。
  (三)參以，依抗告人所提出之存摺影本所示，抗告人於96年3 月
    26日尚向安泰人壽保險公司繳納保險費7,686 元（2,000 元
    ＋1, 843元＋2,000 元＋1,843 元＝7,686 元），有抗告人
    前開消債更生聲請狀所附之存摺影本（原審卷第51頁）在卷
    可稽，是抗告人於96年3 月當時既仍有餘力支付非屬生活必
    要費用之上開人壽保險費，足資佐證抗告人謂其係因有不可
    歸責於己之事由，致履行協商條件顯有重大困難而毀諾，亦
    非可採。
四、綜上所述，依抗告人之主張及所提事證，無從認定其有不可
    歸責於己之事由致履行協商條件顯有重大困難之情事，原裁
    定駁回其更生之聲請，並無不當，抗告意旨指摘原裁定不當
    ，求予廢棄，為無理由，應予駁回。
五、據上論結，本件抗告為無理由，依消費者債務清理條例第15
    條，民事訴訟法第495 條之1 第1 項、第449 條第1 項、第
    95條、第78條，裁定如主文。
中    華    民    國    99    年    11    月    15    日
                  民事第一庭    審判長法  官  李世貴
                                      法  官  陳翠琪
                                      法  官  黃信樺
上為正本係照原本作成
本裁定不得再抗告
中    華    民    國    99    年    11    月    15    日
                                      書記官  李佳靜

司法院資訊處製作；財團法人民間司法改革基金會備份。
